臺灣臺中地方法院刑事判決　　　　　　　94年度訴字第1891號
公　訴　人　臺灣臺中地方法院檢察署檢察官
被　　　告　丁○○
　　　　　　　　　　國民
選任辯護人　蔡得謙律師
　　　　　　林士傑律師
上列被告因偽造文書案件，經檢察官提起公訴（九十三年度偵字
第一三六八二號），本院判決如下：
    主    文
丁○○無罪。
    理    由
一、公訴意旨略以：被告丁○○係南山人壽保險股份有限公司（
    以下簡稱南山人壽公司）大墩營業處之經理，證人甲○○為
    該營業處業務員，告訴人丙○○（原名黃秋梅）於民國八十
    六年九月十七日，經由證人甲○○介紹，被告經辦，向南山
    人壽公司投保二十年期、保險金額為新臺幣（下同）一百萬
    元、被保險人為告訴人之人壽保險（保單號碼Ｚ000000000號
    ）。告訴人因常居國外，乃以被告住處即臺中市○○路○段
    五○巷五八之三號，作為保險費之收費地址以利連絡，並透
    過證人甲○○轉交保險費予被告繳交。詎前開保險契約之八
    十七年九月十六日第三期保險費未繳，被告並未告知告訴人
    ，致該保險契約因逾二個月寬限期仍未繳納保險費，而於同
    年十一月十六日遭停效，告訴人仍不知情。被告為掩飾上情
    ，竟於八十八年五月二十一日，未經告訴人之同意，擅自以
    告訴人原名「黃秋梅」之名義（告訴人已於八十八年三月二
    十二日改名為「丙○○」）填載人壽保險要保書（保單號碼
    Ｚ000000000號），並利用不詳人士在要保人簽名欄偽簽「黃
    秋梅」之署名，以偽造該要保書，再利用不知情之黎炫秀依
    前保險契約資料填載要保人之資料，並指示其登載保險金額
    度、傷害險額度、健康險額度等保障內容，復勾填要保人已
    收到「要保書填寫說明」及「保險契約條款樣本」各乙份等
    事項於該要保書上，持以向南山人壽公司行使，以辦理保險
    金額為八十萬元之保險契約，保險費收費地址亦同上開保險
    契約，足以生損害於告訴人權益及南山人壽公司對於保險契
    約管理之正確性。嗣被告得知告訴人已改名為「丙○○」，
    復於八十九年五月十六日，未經告訴人同意，擅自以告訴人
    名義填載契約內容變更申請書（保單號碼Ｚ000000000號），
    並利用不詳助理人員在要保人簽名欄偽簽「黃秋梅」、「丙○○」之署名，以偽造該申請書；復未經甲○○同意，擅自
    在業務員簽名欄偽造證人甲○○之署名，持以向南山人壽公
    司行使而申請辦理契約內容變更，足以生損害於告訴人、證
    人甲○○之權益及南山人壽公司對於保險契約管理之正確性
    ，因認被告連續涉犯刑法第二百十六條、第二百十條之行使
    偽造私文書罪嫌。
二、按犯罪事實應依證據認定之，無證據不得認定犯罪事實。又
    不能證明被告犯罪者，應諭知無罪之判決，刑事訴訟法第一
    百五十四條第二項、第三百零一條第一項分別定有明文。次
    按告訴人之告訴，本以使被告受刑事訴追為目的，故其陳述
    是否與事實相符，自應調查其他證據以資審認；事實之認定
    ，應憑證據，如未能發現相當證據，或證據不足以證明，自
    不能以推測或擬制之方法，以為裁判基礎，最高法院著有五
    十二年臺上字第一三○○號及四○年臺上字第八六號判例可
    資參照。
三、公訴人認被告涉有行使偽造私文書罪嫌，無非係以被告坦承
    辦理前開二份保險契約，並在前開契約內容變更申請簽立證
    人甲○○署押等語、告訴人指訴、證人甲○○、黎炫秀證述
    、要保書、保險單、契約內容變更申請書及南山人壽公司提
    供之前開保約繳費情況一覽表、告訴人戶籍資料暨入出境查
    詢結果等為其論據。訊據被告丁○○固直承：伊為南山人壽
    公司大墩營業處之經理，曾於八十六年九月十七日，透過證
    人甲○○之介紹，代為辦理告訴人向南山人壽公司投保二十
    年期、保險金額為一百萬元、保單號碼Ｚ000000000號，被保
    險人為告訴人之人壽保險，並因告訴人常居國外，乃以伊住
    所即臺中市○○路○段五○巷五八之三號，作為保險費之收
    費地址以利連絡，告訴人並透過證人甲○○轉交保險費予伊
    繳交，嗣該保險契約第三期保險費，因逾二個月寬限期仍未
    繳納，而於同年十一月十六日停效，嗣於八十八年五月二十
    一日，有指示伊助理黎炫秀依先前之保險契約，填載要保人
    之基本資料於以告訴人為要保人，保單號碼為000000000號
    之人壽保險要保書上，持以向南山人壽公司辦理保險金額為
    八十萬元之保險契約；又於八十九年五月十六日，在辦理告
    訴人更名事項之保單號碼Ｚ000000000號之契約內容變更申請
    書上之業務員簽名欄簽署證人甲○○之姓名後，持以向南山
    人壽公司申請辦理契約內容變更等情，惟堅決否認有何連續
    行使偽造私文書犯行，辯稱：伊並無告訴人之連絡方式，因
    此在八十七年九月十六日保險費到期時，並無法與告訴人取
    得聯繫，證人甲○○告知連絡不上告訴人，嗣後伊有告知證
    人甲○○告訴人之保險契約停效之事，在八十八年五月二十
    一日前，應該是證人甲○○想要來繳保險費，但是發現保險
    契約已經失效，在八十八年五月二十一日，並未有任何人告
    知告訴人要投保之事，是因為要保單、建議書及繳交第一期
    保險費之現金，均已置於伊桌上但伊不在，所以伊助理黎炫
    秀打電話來告訴伊，因告訴人之保單一向均由證人甲○○在
    處理，當時證人甲○○也還在南山人壽公司兼職，伊直覺認
    為告訴人是要重新投保，所以也沒有多問，就叫黎炫秀依檔
    案資料填寫告訴人基本資料後，交給南山人壽公司；而八十
    九年五月十六日之契約內容變更申請書，是證人甲○○拿給
    伊的，證人甲○○在南山人壽公司之保單，都是伊代為簽名
    的等語。
四、本院查：
  (一)告訴人曾於八十六年九月十七日，向南山人壽公司投保二十
    年期，保險金額為一百萬元，被保險人為告訴人本人之人壽
    保險等情，有保單號碼為Ｚ000000000號之人壽保險要保書一
    份在卷可稽（見臺灣臺中地方法院檢察署九十三年度偵字第
    一三六八二號偵查卷宗【以下簡稱偵卷】第四六至四九頁，
    以下簡稱「第一份要保書」、「第一份保單」），嗣該保險
    契約因八十七年九月十六日之保險費逾二個月之寬限期未繳
    ，而於同年十一月十六日停效等情，亦有上開保單繳費情況
    一覽表附卷可查（見偵卷第五三頁）。而證人即告訴人丙○○於本院審理時結證稱：訂立第一份保險契約，係因為證人
    甲○○剛加入南山人壽公司，要伊幫忙投保，伊答應了，證
    人甲○○就拿資料至臺北讓伊簽署，伊只知道投保的是一百
    萬元之終身險，每期保險費二萬三千多元，一年繳二次保險
    費，至於其他細節伊並不清楚，伊從未接到繳費通知，伊並
    未要求繳費通知要寄到何處，而是均交由證人甲○○全權處
    理，保險費之繳納，也都是經由證人甲○○以電話通知，若
    伊在臺灣，則當面將保險費交給證人甲○○，若伊不在臺灣
    ，就會託朋友匯錢至證人甲○○之帳戶內，或請證人甲○○
    先為墊付，待伊回臺灣後，再與證人甲○○結算，伊每一期
    保險費均有繳納，一直到九十一年間，發現保單有問題為止
    ，但八十七年九月份之保險費是如何繳納，伊不記得了，伊
    繳保險費均無憑證或收據，因為證人甲○○均未拿收據給伊
    等語（見本院卷第一五四、一五五、一五七、一六二、一六
    三頁）；證人甲○○亦於本院審理時證述：證人丙○○第一
    份保單收費過程是由被告打電話給伊，要伊連絡證人丙○○
    繳保險費，再由伊連絡證人丙○○，因為只有伊知道證人丙○○在日本之連絡電話，證人丙○○繳保險費之方式，有時
    是匯款，有時由證人丙○○之朋友拿給伊，有時由伊先代墊
    ，由證人丙○○親自交給伊者，有二次，一次是第一次保險
    費，另一次是伊到臺北出差，而證人丙○○剛好有回來，在
    相約碰面交付等語（見本院卷第一七○頁），足證證人丙○○之保險費向來均是由被告告知證人甲○○後，再由證人甲○○連絡證人丙○○，證人丙○○再以親自交付證人甲○○
    、匯款至證人甲○○帳戶或請證人甲○○代墊之方式繳納無
    訛。
  (二)另於八十八年五月二十一日，有人以證人丙○○之原名「黃
    秋梅」向南山人壽公司投保二十年期，保險金額為八十萬元
    ，被保險人為證人丙○○等情，有保單號碼為Ｚ000000000號
    之人壽保險要保書一份在卷可稽（見他卷第一六頁至一九頁
    ，以下簡稱「第二份要保書」、「第二份保單」）。而此第
    二份要保書訂立之時間，證人丙○○並未在國內等情，亦有
    證人丙○○之入出境查詢結果一份附卷可佐（見偵卷第一一
    八頁），是在該第二份保單提出之時間，證人丙○○確實未
    在國內，應堪認定。被告丁○○供稱：在八十八年五月二十
    一日，並未有任何人告知證人丙○○要再投保之事，是因為
    要保單、建議書及繳交第一期保險費之現金，均已置於伊桌
    上但伊不在公司，所以伊助理即證人黎炫秀打電話來告訴伊
    ，伊即叫證人黎炫秀依檔案資料填寫證人丙○○基本資料後
    ，交給南山人壽公司等語；而證人黎炫秀亦於偵查中證述：
    證人丙○○第二份保單之要保書是伊填寫的，但其上「黃秋
    梅」之簽名，伊不知道是誰簽的，因八十八年五月二十一日
    ，被告不在公司，伊見被告桌面上有「黃秋梅」的要保書，
    乃打電話給被告後，即拿去填寫，因為要保人簽名已簽好，
    且保障內容已填寫完成，伊只要找出客戶資料將其他資料填
    寫上去即可等語（見偵卷第八○、八一頁），而與被告所述
    要保人之基本資料係由證人黎炫秀填寫等情相符，而堪以採
    信。又觀諸第二份要保書上關於證人丙○○之個人基本資料
    部分（即被保險人、要保人、受益人、被保險人告知事項其
    中之職業及兼業各欄）及申請日期、業務員簽名、業務員代
    號、登錄字號、地區／單位等欄位之文字，依其筆跡觀之，
    應出於同一人之手，而其中業務員簽名欄上所簽之被告姓名
    ，與被告於第一份要保書上同一欄上之簽名及其於偵審歷次
    筆錄上之簽名，顯然不同，而足認第二份要保書上前述欄位
    上之文字，包含被告之署名，應均非被告所為；另觀諸第二
    份要保書上保障內容欄「80萬元整」其中手寫之「8」字與
    被告於第一份要保書上所寫日期之「8」及第二份要保書所
    寫日期之「8」之書寫方式（即證人黎炫秀證述係其所填寫
    部分），均屬相異，而堪認第二份要保書關於保障內容部分
    ，應非由被告或證人黎炫秀所填寫，而係由另一人所為，益
    證證人黎炫秀證述其於被告桌上所見之第二份要保書其保障
    內容部分，原先已填寫好等語，應值採信。
  (三)本件卷內並無任何直接證據足以證明被告即係填寫第二份要
    保書之保障內容欄各項資料之人或其有利用第三人填寫完成
    之事實，而檢察官認為第二份保單係由被告自行或利用第三
    人偽造等情，所執理由無非係以被告因疏漏，未告知證人丙○○保險費未繳，致證人丙○○原第一份保單失效，或因恐
    遭責難，為加以掩飾，從而引發偽造第二份保單之動機等語
    。惟查：
  1.被告供稱：伊並不知道證人丙○○之連絡方式等語，已如前
    述；而證人甲○○於本院審理時亦證述：只有伊知道證人丙○○日本的電話，南山人壽公司應該沒有其他人知道證人丙○○在日本之電話等語（見本院卷第一七五頁），因此被告
    並無法直接通知證人丙○○，而必須經由證人甲○○連絡乙
    節，應堪認定。而證人甲○○於偵查及本院審理時歷次證述
    ，均未提及被告有保險費屆期，而未通知其轉告證人丙○○
    之情形，且卷內亦無其他證據足以證明此節，自難認被告確
    有保險費屆期而未通知證人甲○○及丙○○之疏失。
  2.證人甲○○證述：證人丙○○八十七年九月份之第三期保險
    費，係如何繳納及有無繳納，因時間太久，伊無法確定，但
    只要伊有通知到證人丙○○，她就會想辦法把錢給伊等語（
    見本院卷第一七一頁），是證人甲○○就證人丙○○是否有
    繳納八十九年九月份之保險費，甚或有無連絡到證人丙○○
    ，都無法確定；而證人丙○○雖證述八十七年九月份之第三
    期保費有繳納，然就是以何方式將保險費交付證人甲○○等
    情，則無法確定，且自其九十二年五月九日提出告訴迄今，
    已逾二年，然其均未能提出其有如期將該保險費交付證人甲○○之相關證明；再者，縱證人丙○○能提出匯款至其友人
    或證人甲○○帳戶內之資料，然其友人及證人甲○○是否亦
    如期、如數交付予被告，亦非無疑。
  3.又證人丙○○於八十九年五月份應繳之保險費二萬二千四百
    八十一元，係由被告簽發同額支票（付款人臺中市第二信用
    合作社大智分社，發票日為八十九年八月三十一日）支付，
    並於八十九年七月十九日（即南山人壽公司支票抽／撤／退
    票處理單上中間欄位「ＢＣＦ日期」）交付南山人壽公司，
    嗣該票因存款不足，而不獲兌現等情，有上開支票及其退票
    理由單、南山人壽公司支票抽／撤／退票處理表各一份附卷
    可稽（見偵卷第八七頁）；而證人甲○○於本院審理時證稱
    ：伊忘記證人丙○○有無遲繳過保險費，應該沒有吧，在被
    告未收到證人丙○○之保險費前，有時確定伊已經連絡到丙○○，款項一定會進來後，會先開票墊付證人丙○○之保險
    費，在八十九年八月三十一日那次保險費，被告所簽發之支
    票退票，好像是因為沒有收到保險費，所以被告未將錢存進
    去，才導致退票，那次可能是證人丙○○比較晚將保險費給
    伊，因為並非每次伊一連絡證人丙○○，證人丙○○就會將
    保險費給伊，伊未拿過證人丙○○保險費之收據，保險費都
    是由伊交給被告或由其助理來找伊收取等語（見本院卷第一
    七三、一七四、一八○、一八一、一八二頁），而足證證人
    丙○○曾有遲延繳保險費之情形。其次，證人丙○○雖證述
    其每年均有繳保險費，直至九十一年間發現等語，已如前述
    ，然其九十年十一月份之保費，於九十年十一月二十一日未
    繳費，至寬限期過後，以保險準備金作自動墊繳等情，有第
    二份保單繳費情況一覽表在卷可憑（見偵卷第八五頁），並
    經被告供述在卷（見本院卷第一九○頁），而堪認證人丙○○之保險費曾有二度因逾寬限期仍未繳保險費，而以保險準
    備金自動墊繳之情形，是證人丙○○證述其每期均有繳納保
    險費乙節，與事實容有不符。
  4.綜上，證人丙○○關於保險費之繳納，迭有遲繳甚或逾期未
    繳之情形，且其就八十七年九月份第三期之保險費確實已匯
    款予證人甲○○或證人甲○○已代為墊付，而交付予被告乙
    節，既未能確定支付之方式及有無支付，自難逕認證人丙○○第一份保單逾期未繳保險費而發生停效之結果，係出於被
    告之疏失，進而推論被告為掩飾此項疏失，而引發偽造第二
    份保單之動機。
  (四)又證人丙○○曾於八十八年三月二十二日由原名「黃秋梅」
    更名「丙○○」等情，有戶籍謄本一份附卷可考（見九十二
    年度發查字第一七二六號偵查卷宗【以下簡稱「發查卷」】
    第五頁）。而證人丙○○於本院審理時證述：伊更名後，有
    將此事告訴證人甲○○，但並未立刻告知，且覺得此事並非
    緊急，所以沒有要證人甲○○立即辦理變更姓名之事，俟一
    年後伊到臺中找證人甲○○，才告知要辦理姓名變更之事，
    而改名之事，伊並未告訴被告等語（見本院卷第一五五、一
    五六頁）；惟證人甲○○於本院審理時證陳：在證人丙○○
    告訴伊改名之事後，伊就馬上連絡被告，被告即告訴伊要填
    寫契約內容變更申請書，伊才會拿那些資料給證人丙○○填
    寫等語（見本院卷第一八五頁），是雖證人丙○○並未直接
    告知被告其更名之事，然被告知悉此事之時間，與證人甲○○得悉之時點，甚為接近，因此於第二份保單訂立時，如證
    人甲○○已知悉證人丙○○更名之事，則被告應亦已得悉此
    事；反之，若被告不知，則證人甲○○亦未必知悉，是證人
    丙○○於本院證述：被告因為不知道伊已改名之事，所以才
    以伊之原名偽造第二份要保書云云，不僅為臆測之詞，且此
    推論於證人甲○○亦同時成立，何以其獨指被告即為第二份
    保單之偽造者，亦乏有力之論據。
  (五)證人丙○○於本院審理時證述：伊之保單一直放在證人甲○○處，九十一年伊要求看保單，證人甲○○交給伊第二份保
    單，伊才發現此事等語（見本院卷第一五八頁）；又證人甲○○於本院審理時亦證稱：證人丙○○之第一份保單簽完，
    伊就交給被告，有一次證人丙○○回臺灣時，說她都未看過
    保單，所以伊才去公司找被告拿證人丙○○之保單，因為證
    人丙○○有可能會向伊問一些保險的問題，所以出發前，被
    告有向伊稍微說明保單之內容等語（見本院卷第一七四、一
    八二頁），足證證人甲○○拿給證人丙○○之第二份保單，
    係經由被告交付予證人甲○○，且被告於交付時已知悉證人
    甲○○要將此保單交付證人丙○○觀看，是茍該保單係被告
    所偽造，且證人丙○○之第一份保單亦在南山人壽公司，而
    為被告垂手可得，則其為掩飾其犯行，應當是以第一份保單
    交付予證人甲○○，焉會選擇拿取偽造之第二份保單，而自
    曝犯行？是該第二份要保書是否由被告所偽造，甚有可疑。
　(六)證人甲○○雖於本院審理時證述：證人丙○○看了保單後，
　　打電話告訴伊保單日期有誤，伊無法回答，就請被告出來說
　  明，證人丙○○有交代不要提到她，以免被告做好準備，伊
    即告訴被告有朋友要保險，有保險之問題要詢問，後來雙方
    約在臺中的真鍋咖啡館商談，被告說因為時間很久了，要回
    去翻資料，應該也有提到因為契約停效，所以伊擅作主張另
    外填寫資料等語（見本院卷第一八三、一八四頁）；證人丙○○亦於本院審理時證述：伊要求看保單後不久，證人甲○○就拿給第二份保單給伊看，後來證人甲○○約被告見面時
    ，伊強調均有繳保險費，被告稱是伊未繳保險費才會停效，
    證人甲○○有表示被告未通知她保單停效之事，被告又說伊
    有連絡證人甲○○說要再投保，所以她才擅作主意，作了第
    二份保單等語（見本院卷第一六七頁），固均提及被告在真
    鍋咖啡館協調時，曾自承有擅自決定製作第二份保單等情，
    惟被告否認曾說過伊擅作主張作第二份保單之事；且查，依
    據證人甲○○同時證述被告說因為時間太久，須要回去翻資
    料等語觀之，如被告當時已表示因時間太久，須回去看書面
    資料確認，則其又如何會當場明確表示是其擅自作主製作該
    份要保書，是證人甲○○上開證述，顯有矛盾之處？又觀諸
    證人丙○○證述：被告當時稱因為證人甲○○告知伊要再行
    投保，所以才製作第二份保單等語，佐以當時唯一能與證人
    丙○○取得聯繫，且向來均全權處理證人丙○○保險事宜者
    為證人甲○○等情以觀，是被告當時所欲表達者，應係第二
    份保單是證人丙○○透過證人甲○○授權所為，而此與證人
    甲○○所證述被告自承因保險契約停效，乃擅作主意作第二
    份保單云云之意涵，顯然有異，而堪認證人甲○○與證人丙○○就此部分之證述，並不相符，況證人甲○○係除被告外
    ，亦有經手證人丙○○保險費繳納之人，其就證人丙○○第
    一份保單因保險費未繳而停效乙事，與被告利害相反，是其
    上開不利於被告之證言，既亦有前述矛盾之瑕疵，自難全盤
    盡信，而作為對被告不利之認定。
  (七)證人丙○○於本院審理時證述：九十二年度他字第二○○四
    號偵查卷宗第三九頁之契約內容變更申請書上「黃秋梅」及
    「丙○○」之簽名，並非伊所簽，伊確實有要辦理投保人姓
    名變更，證人甲○○有拿資料給伊填寫，應該是在八十九年
    一月三十一日至同年三月十九日伊回臺灣期間，伊記得有寫
    變更前後之姓名並蓋章，至於保單號碼有無填載，伊不記得
    了，但所簽署的那份契約內容變更申請書與卷附上開契約內
    容變更申請書格式完全不同，亦無提供國民身分證影本或戶
    籍謄本，只有叫伊簽名、蓋章云云（見本院卷第一五六、一
    六一、一六五頁）；而證人甲○○則於本院審理時證陳：證
    人丙○○應該是在八十九年三月間，有在伊家中簽一份契約
    內容變更申請書，內容類似卷附之契約內容變更申請書，伊
    在簽完後一個月內，就拿到南山人壽公司交給被告，伊並未
    在其上簽名，不記得有無寫日期，證人丙○○僅有簽「丙○○，並蓋章，沒有簽「黃秋梅」，也未填保單號碼，除了其
    上印刷之文字外，僅給證人丙○○簽名後，即連同證人丙○○之國民身分證影本一起交給被告等語（見本院卷第一七三
    、一七八、一七九、一八五頁），是證人丙○○與甲○○就
    當時證人丙○○有無簽署「黃秋梅」、簽署之契約內容變更
    申請書之格式是否與卷附者相同、是否有附證人丙○○之國
    民身分證影本等節，證述不一，顯見其對於該次簽署契約內
    容變更申請書之細節部分，已無法清楚記憶、回想，然由證
    人甲○○證述當時僅有請證人丙○○在其上簽名外，並未在
    填寫其他資料等情，與卷附之契約內容變更申請書，除「黃
    秋梅」、「丙○○」之簽名外，其餘文字均係被告之筆跡乙
    節相符，既然證人甲○○所交付予被告之契約內容變更申請
    書上僅有證人丙○○之簽名，其他欄位均屬空白，則被告直
    接在其上填寫日期、保單號碼即可，又何須多此一舉，以另
    外一份契約內容變更申請書代之？佐以前述證人甲○○證述
    證人丙○○所簽署之文件格式與卷附之契約內容變更申請書
    類似、證人丙○○證述有在其上簽署「丙○○」及「黃秋梅
    」亦與卷附之契約內容變更申請書相同，且其「丙○○」、
    「黃秋梅」之簽名，與卷附證人丙○○於本院審理時所書寫
    之「丙○○」、「黃秋梅」，以肉眼觀之，亦甚為相近等情
    ，堪認卷附之契約內容變更申請書，應係證人丙○○簽署後
    ，交由證人甲○○轉交予被告者無誤。進一步言，縱證人丙○○所簽署者並非卷附之契約內容變更申請書，然證人丙○○確有辦理變更要保人與被保險人姓名之意願，則卷附契約
    內容變更申請書之內容，並無不實可言，亦無所謂「偽造」
    之情形。至於證人丙○○雖證述其所欲變更者，係第一份要
    保書，而非第二份保單之要保人、被保險人姓名等語，惟查
    ，既無法證明第二份保單係被告所偽造，則被告依當時有效
    之第二份保單，將其保單號碼填載其上，主觀上亦無偽造文
    書之犯意存在，亦不構成偽造私文書之行為。
  (八)另證人甲○○在南山人壽公司擔任業務員之時間，係自八十
    六年十月十七日至八十九年六月三十日止等情，有南山人壽
    公司業務員訂約申請書、人事資料查詢等附卷可稽（見偵卷
    第五九、七七頁）；另被告於證人丙○○訂立第一份保單時
    ，即有簽署聲明書表明證人丙○○之第一份保單係由證人甲○○介紹並見證，且銷售過程經由被告完成無誤，如證人甲○○完成登錄，同意於第二次繳費到期日前，將該保單轉由
    介紹人（即證人甲○○）繼續服務等情，亦有該聲明書一份
    存卷可查（見發查卷第一五頁）；是在證人丙○○辦理契約
    內容變更申請書時，證人甲○○以完成業務員之登錄，因此
    證人丙○○之保單，應即歸由證人甲○○負責無誤，因證人
    甲○○漏未在其上之業務員簽名欄簽名，被告因而在該處補
    正而簽署證人甲○○之姓名，應與事實相符，而無內容不實
    而偽造私文書之問題甚明。至於其上雖記載第二份保單之保
    單號碼，惟被告於此並無偽造私文書之主觀犯意存在，理由
    同前，茲不再贅述。
五、綜上所述，本件檢察官所舉證據，尚不足以證明被告有偽造
    第二份保單之動機及行為或主觀上有偽造契約內容變更申請
    書之認識，自無法以刑法第二百十六條、第二百十條之行使
    偽造私文書罪相繩，此外，復查無其他積極證據足資證明被
    告確有檢察官所指之行使偽造私文書之犯行，既不能證明被
    告犯罪，依法應為無罪之諭知。
據上論斷，應依刑事訴訟法第三百零一條第一項，判決如主文。
本案經檢察官乙○○到庭執行職務。
中　　華　　民　　國　　94　　年　　11　　月　　22　　日
                  刑事第三庭  審判長法  官  張靜琪
                                    法  官  賴妙雲
                                    法  官  郭妙俐
上正本證明與原本無異。
如不服本判決，應於送達後十日內向本院提出上訴狀（須附繕
本），上訴於台灣高等法院台中分院。
                                    書記官  黃雅青
中　　華　　民　　國　　94　　年　　11　　月　　22　　日
